【裁判字號】    92,訴,1263
【裁判日期】    920826
【裁判案由】    強盜
【裁判全文】
臺灣臺中地方法院刑事判決                        九十二年度訴字第一二六三號
    公  訴  人  臺灣臺中地方法院檢察署檢察官
    被      告  丙○○
    指定辯護人  本院公設辯護人  戊○○
右列被告因強盜案件，經檢察官提起公訴（九十一年度偵字第二四六一四號），本院
判決如左：
    主  文
丙○○共同意圖為自己不法之所有，而搶奪他人之動產，處有期徒刑拾月。
    事  實
一、丙○○與鄧進雄（業已死亡）係叔姪關係，竟基於共同搶奪他人財物之犯意聯絡
    ，意圖為自己不法之所有，於民國九十一年十二月二十六日七時三十分許，由丙○○騎乘不詳車牌之機車搭載鄧進雄，在臺中縣大甲鎮○○路大安溪橋南端之「
    藍水精檳榔攤」附近，見乙○○獨自一人看顧檳榔攤，認為有機可趁，即由鄧進
    雄利用購買檳榔之機會，巡視檳榔攤內之環境及擺放現金之位置後，鄧進雄即返
    回丙○○騎乘機車停留處，雙方議妥後，丙○○先行至「藍水精檳榔攤」之樓梯
    口，再由鄧進雄進入「藍水精檳榔攤」內，藉詞向乙○○購買虛構之「七五牌」
    香菸，丙○○立即趁隙進入「藍水精檳榔攤」內，行搶乙○○放置於桌面上之財
    物，合計約現金新臺幣二千元，乙○○見狀欲出手阻擋，鄧進雄即出手抓住乙○○之手以阻攔乙○○之行動，致使乙○○因而受有左手拇指擦傷、左手食指擦傷
    、右手小指擦傷等傷害（傷害部分，未據告訴），而由丙○○搶得前開財物得手
    ，丙○○隨即騎乘前開機車先行離去，乙○○見狀即行抵抗，為免鄧進雄逃逸，
    乃反手將鄧進雄抓住，並關上檳榔攤之門，以阻止鄧進雄離去，鄧進雄為求脫困
    ，即捉住乙○○之頭髮及手，欲將乙○○拖入檳榔攤內之休息室，乙○○即大喊
    搶劫，鄧進雄乃驚慌奪門而逃。嗣於九十一年十二月二十六日八時三十分許，在
    臺中縣大甲鎮○○路大安溪橋南端「藍水精檳榔攤」附近，查獲鄧進雄，因而循
    線查獲上情。
二、案經臺中縣警察局大甲分局報告臺灣臺中地方法院檢察署檢察官偵查起訴。
    理  由
一、訊據被告丙○○矢口否認有何前揭搶奪之犯行，辯稱：伊並無行搶被害人乙○○
    財物之行為，案發當天伊與女友在家中，並未外出，且伊並無機車可以騎乘，而
    平日亦未與叔叔鄧進雄有所往來，不知道鄧進雄為何指稱伊行搶云云。經查：
    （一）被害人乙○○於本院審理中證稱：「當天我一開店，就看到被告騎機車載
          他叔叔停在我們店外面等候，剛開始是被告的叔叔先進來表示要買檳榔，
          買完後就走出去外面和被告在一起，等到沒有客人時，他們兩人就進來搶
          我的錢，他們當天有戴安全帽，案發之後，警察拿照片給我指認，我認為
          被告的眼神和當天搶我的年輕人很相像，身高體型也很符合，被告有來找
          過我，表示他當天是和女朋友在一起，他是被誣賴的。」等語，其於偵查
          中亦證稱：「當天早上七時我去開店，被告二人及其機車即在檳榔攤附近
          ，停留了三十分鐘，當天我的生意很好，之後比較老的鄧進雄進入檳榔攤
          ，說要買五十元檳榔，之後他即走出去與丙○○說話，之後我又賣了二個
          客人，最後一個客人買了二百元檳榔及煙，共有三、四百元收入，我的紙
          鈔都放在桌面上的一個塑膠盒內，然後隔了十分鐘，被告二人走進來，鄧
          家豪先站在樓梯口，鄧進雄進入檳榔攤說要七五的煙，我說沒有這種煙，
          你到底要什麼香煙，然後，年輕的就突然走進來，伸手拿走我放在桌上的
          錢，我要伸手阻擋，鄧進雄就將我擋住，就用另一隻手抓住我的手，年輕
          人騎車跑掉了，我即反手將鄧進雄抓住，並將門關上說你不要走，我要報
          警，鄧進雄一手拉著我的頭髮，另一隻手拉著我的手，要拖著我進入裡面
          的休息室，我害怕即與他發生拉扯，並大喊搶搶，對面有人聽到，即衝過
          來，修機車的老闆及賣便當之人都有看到，都過來要抓鄧進雄，鄧進雄即
          跑掉，之後我騎機車要追丙○○，丙○○看到我，即騎機車跑掉，我在後
          面追他，追了二公里，最後還是被他跑掉了，後來我回到檳榔攤，換修車
          廠的老闆幫我去追被告，後還修車廠老闆說在下一個路口的紅綠燈徘徊，
          修車廠老闆回來說，剛好警車也來了，我們即與警方一起去抓鄧進雄，當
          天我賣了不到一個小時，共賣了快二千元，被告搶了我快二千元，查獲鄧
          進雄時，鄧進雄還一直說是他姪子丙○○搶的。」、「（問：庭上之鄧家
          豪是否即為當天製檳榔攤搶你財物之男子？）是。」等語，核與同案被告
          鄧進雄於偵查中之供述：「早上七點半左右，丙○○載我去案發地點，我
          下車去買檳榔，他就搶檳榔攤的小姐，搶了他就跑了。」、「當時是黃玉
          蓮拉住我，當時丙○○已騎機車跑掉了，但事後我確有出手拉扯造成黃玉
          蓮受傷。」、「我當時與我姪子丙○○一起，我先上去買了五十元檳榔，
          之後我有離開，我後來又轉回來，因為丙○○說要買香菸，我上去買香菸
          ，但小姐沒有給我香菸，當時丙○○搶了錢之後即衝出去，我很緊張，黃
          玉蓮抓住我的手，我才與乙○○發生拉扯，因為乙○○怪罪我，我下去還
          大聲叫我姪子丙○○的名字。」、「（問：載你至檳榔攤之機車是誰的？
          ）我不知道，可能是丙○○的朋友的，之前丙○○也有騎過該機車，我忘
          了該機車顏色。」等語相符，復有現場照片二張在卷可稽，依據被害人黃
          玉蓮之指述內容與同案被告鄧進雄之供述情節，被告確有在場行搶被害人
          乙○○之財物得手，且被害人乙○○係在同案被告鄧進雄藉口購買虛構之
          七五牌香菸之際遭被告行搶，而同案被告鄧進雄在被害人乙○○欲出手攔
          阻被告行搶之過程中，同案被告鄧進雄復出手抓住被害人乙○○以促使被
          告行搶得手，同案被告鄧進雄與被告間顯有共同行搶之及犯意聯絡及行為
          分擔，同案被告鄧進雄供稱不知被告行搶之事，顯然不可採；再者，同案
          被告鄧進雄出手抓住被害人乙○○之手，以攔阻被害人乙○○阻攔被告取
          得財物，致使被害人乙○○因而受有左手拇指擦傷、左手食指擦傷、右手
          小指擦傷等傷害，亦有李綜合醫院大甲分院區域教學醫院診斷證明書一份
          在卷足憑，同案被告鄧進雄之前開手段，造成被害人乙○○之傷害，同時
          助成被告行搶之結果，則同案被告鄧進雄否認共同行搶之詞更難採信。是
          以，被告與同案被告鄧進雄共同行搶被害人乙○○財物之情，應堪認定。
   （二） 又依據證人莊明志於偵查中證稱：「我在檳榔攤附近之南下五十至一百公
          尺處，我看到時，鄧進雄是走在路上，因被害人報案之後，我們趕到檳榔
          攤，問了被害人，被害人有描述搶匪之樣子，我就說要帶被害人去找找看
          ，被害人上車後，我們往南下開車尋找，到了檳榔攤附近，我就看到被告
          鄧進雄，我問被害人是否即為其中一個嫌疑人，被害人說是，我們確定是
          其中一個搶嫌，我當時是穿著員警制服並開巡邏車，我就下車表明身分，
          被告鄧進雄沒有任何要逃跑的動作，我們就帶被告回派出所偵辦。當天鄧
          進雄有帶我們去找丙○○，但我們沒有找到丙○○。」等語，同案被告鄧
          進雄從頭至尾均係指稱被告行搶，並無證人即被告之父丁○○於本院審理
          中所證稱吸食強力膠後精神狀況不正常之情形；且依據證人丁○○之證述
          內容，其係於早上七時三十分出門上班，案發現場距離被告住處約五分鐘
          的車程，而案發時間為早上七時三十分左右，則被告自有可能於其父親出
          門後再行前往案發現場行搶，因此，證人丁○○之證述內容尚無從資為有
          利於被告之事證；再者，證人即被告之女友甲○○於本院審理中亦證稱：
          「案發當天早上被告均與伊在一起，並未出門。」等語，惟案發當時距離
          本院審理之時，已有半年多的時間，證人甲○○如何清楚記憶當時之情況
          ，佐以證人甲○○對於案發當天被告與其相處之細節過程並未清楚描述，
          衡以證人甲○○居住被告家中，感情深厚，更難期其為公正無私之證言，
          本院認證人甲○○之證述內容，在無具體佐證之情況下，亦難資以為有利
          於被告之具體事證，是以，被告提出之不在場證明，本院尚無從認為成立
          。
    （三）綜上所述，被告與同案被告鄧進雄共同行搶被害人乙○○之財物之情，應
          堪認定。被告所辯，顯係事後卸責之詞，要難採信。本件事證已臻明確，
          被告犯行，洵堪認定。
二、被告與同案被告鄧進雄基於共同行搶他人財物之犯意聯絡，意圖為自己不法之所
    有，由同案被告鄧進雄以購買香菸為藉口，再由被告趁機下手搶奪被害人乙○○
    所有之財物得手，核其所為，係犯刑法第三百二十五條第一項之搶奪罪。被告與
    同案被告鄧進雄就前開搶奪犯行間，顯有共同之犯意聯絡及行為分擔，為共同正
    犯。公訴意旨認被告前開行搶被害人乙○○財物之行為，涉犯刑法第三百二十八
    條第一項之強盜罪，惟依據公訴人所指述之犯罪事實，被告與同案被告鄧進雄行
    搶之行為，係由被告趁隙自檳榔攤桌上搶得財物得手，嗣後同案被告鄧進雄為阻
    攔被害人乙○○之攔阻因而為傷害拉扯之行為，則被告在實施行搶行為之時，並
    無施用任何之強暴行為，被害人乙○○亦未因而陷於不能抗拒之情況，尚與強盜
    罪之構成要件不相符合，僅該當於刑法第三百二十五條第一項之搶奪罪，基於社
    會事實同一之前提，本院爰就前開犯罪事實，逕予變更法條適用，併此敘明。爰
    審酌被告年輕氣盛，不思尋正途，竟起意行搶檳榔攤以獲取生活所需，利用行搶
    手段，藉以獲取財物，造成社會治安之嚴重敗壞，影響民眾居家生活之安寧，及
    被害人之身心安寧，其行可議，且被告犯罪後，猶飾詞狡辯，未見悔意，復造成
    被害人乙○○因而受有傷害，惟傷勢非屬嚴重，且行搶金額僅新臺幣二千元等一
    切情狀，量處如主文所示之刑。
據上論斷，應依刑事訴訟法第二百九十九條第一項前段、第三百條，刑法第二十八條
、第三百二十五條第一項，判決如主文。
中      華      民      國      九十二      年    八    月    二十六    日
                                臺灣臺中地方法院刑事第六庭
                                        法  官  巫淑芳
右正本證明與原本無異。
如不服本判決，應於送達後十日內向本院提出上訴狀（須附繕本），上訴於台灣高等
法院台中分院。
                                        書記官
中      華      民      國      九十二      年    八    月    二十六    日
附錄論罪科刑法條：
刑法第三百二十五條：
 (普通搶奪罪)
意圖為自己或第三人不法之所有，而搶奪他人之動產者，處六月以上五年以下有期徒
刑。
因而致人於死者，處無期徒刑或七年以上有期徒刑，致重傷者，處三年以上十年以下
有期徒刑。
第一項之未遂犯罰之。


司法院資訊處製作；財團法人民間司法改革基金會備份。
